臺灣高等法院臺南分院刑事判決　　　　　 九十三年度上更(一)字第一八七號　　潛
　　　上　訴　人
　　　即　被　告　甲　○　○
　　　選任辯護人　洪　梅　芬　律師
右上訴人因違反毒品危害防制條例案件，不服臺灣雲林地方法院九十二年度訴字第四
三九號中華民國九十二年十月十四日第一審判決（起訴案號：臺灣雲林地方法院檢察
署九十二年度偵字第三一一三號），提起上訴，經本院判決後，由最高法院發回更審
，本院判決如左：
      主      文
原判決撤銷。
甲○○連續販賣第壹級毒品，累犯，處有期徒刑拾伍年，褫奪公權柒年。扣案之第壹
級毒品海洛因玖包（驗後合計淨重貳點壹捌公克），均沒收銷燬之；毒品外包裝玖個
（包裝重貳點捌陸公克）、扣案之分裝袋肆拾玖個及分裝吸管壹支，均沒收之。販賣
第壹級毒品海洛因所得之財物新臺幣貳仟壹佰元沒收，如全部或一部不能沒收時，以
其財產抵償之。
      事      實
一、甲○○曾於民國（下同）八十五年間因違反肅清煙毒條例案件，經臺灣雲林地方
    法院判處有期徒刑三年確定，於八十九年三月二十三日執行完畢。猶不知悔改，
    竟基於販賣毒品海洛因營利之概括犯意，利用「0000000000」號行動
    電話為聯絡工具，連續於九十二年六月十三日、同年七月四日及同年月七日，在
    雲林縣土庫鎮○○里○鄰○○路九十九之四號住處或土庫鎮西平里山仔腳之某玉
    米園內或道路旁，販賣海洛因予侯峻雄，前後三次，販賣方式係由侯峻雄先行撥
    打上開行動電話表示欲購買海洛因，再前往約定地點向甲○○拿取海洛因，價格
    分別為新台幣（下同）三百元、八百元、一千元，共得款二千一百元。嗣侯峻雄
    於九十二年七月八日十四時許，被警查獲後，依警方之指示撥打上述行動電話，
    佯稱欲再購買海洛因一千元，於甲○○依約前往雲林縣土庫鎮○○路往崙背方向
    之產業道路上欲與侯峻雄交易時，為警當場查獲致未遂，並扣得海洛因九小包（
    合計淨重二．一八公克，包裝重二．八六公克）、分裝用之吸管一支及供犯罪預
    備用之分裝袋四十九個。
二、案經雲林縣警察局虎尾分局報請臺灣雲林地方法院檢察署檢察官偵查起訴。
      理   由
一、訊據上訴人即被告甲○○矢口否認有販賣毒品海洛因犯行，辯稱：伊未販賣毒品
    予侯峻雄，案發時未接獲侯峻雄電話，是侯峻雄至田裡找伊，因他知道伊在田裡
    工作云云。
二、經查：
(一)前揭侯峻雄於九十二年七月八日十四時許，被警查獲後，依警方之指示撥打上述
    行動電話，佯稱欲再購買海洛因一千元，被告依約前往雲林縣土庫鎮○○路往崙
    背方向之產業道路上欲與之交易時，為警當場查獲，並扣得海洛因九小包（合計
    淨重二．一八公克，包裝重二．八六公克）、分裝袋四十九個、分裝用之吸管一
    支之事實，業據侯峻雄供述綦詳，被告亦坦承於九十二年七月八日十四時許，侯
    峻雄撥打其使用之0000000000號行動電話，相約在雲林縣土庫鎮○○
    路往崙背方向之產業道路上見面，他依約前往，旋於該日十四時三十分許，在上
    開地點，為警在他身上查獲海洛因九小包、分裝袋四十九個及分裝用之吸管一支
    等事（見一審卷第四十頁反面），並據證人即承辦員警魏水寅證述：當日係由侯
    峻雄依警方指示，配合撥打被告之行動電話，佯稱欲再購買海洛因，隨後即在約
    定地點查獲被告身上之類似化裝用之粉餅盒內有海洛因九小包等情相符（見偵查
   卷第九頁、一審卷第六十一頁反面、第六十二頁），並有扣案海洛因九小包、分
    裝袋四十九個、吸管一支在卷可資佐證，該海洛因九小包，經送法務部調查局鑑
    驗結果為：「送驗白粉九包均含第一級第六項毒品海洛因成分，合計淨重二．一
    八公克（包裝重二．八六公克），純度6.97％，純質淨重○．一五公克」，有法
    務部調查局九十二年八月二十一日調科壹字第一六○○○二○七二號鑑定通知書
    在卷可稽（見一審卷第四十六頁），此部分事實明確。
(二)被告雖否認此部分犯行，但被告對於何以攜帶海洛因九小包在身上，前後供述不
    一，於警訊時供稱：「（你稱沒有販賣毒品給侯峻雄，那為何今日侯峻雄打電話
    給你稱要向你購買新台幣一千元之毒品，你即帶著毒品至約定的地點欲跟他交易
    ？）我跟侯峻雄是朋友，今日會帶著毒品到那裏，是準備要送給他吸食，並不打
    算跟他收錢。」（見警卷第一頁反面、第二頁），稱係準備要送給侯峻雄吸食用
     ；於原審供稱：「（你工作為何身上帶那麼多海洛因？）我怕我妻子知道，所
    以帶去工作時偷吸食。」「（你一日要吸食多少？）我把海洛捲在香煙內，一日
    約吸食二條香煙。」（見一審卷第十三頁），則改稱係要供自己吸食的，無法合
    理解釋。而警訊所稱係準備要送給侯峻雄吸食用之詞，依被告警訊職業欄記載，
    為「無業」（見警卷第一頁），於原審則稱「（月收入？）種田，（收入）不一
    定。」（見一審卷第十六頁），顯非富有，且供稱與侯峻雄認識二、三個月（見
    警卷第二頁），被告豈有未收取對價，免費贈送昂貴毒品海洛因予侯峻雄施用之
    理。偵查中所稱供自己吸食之用之詞，如依被告供稱係將海洛因捲在香煙內，一
    日約吸食二條香煙之量，何需攜帶明顯超過其一日所需用量之海洛因九小包在身
    上？顯與常情不符，故被告於警訊及偵查中此部分所辯，純係避重就輕之詞，不
    值採信。
(三)前揭被告連續於九十二年六月十三日、同年七月四日及同年月七日，在雲林縣土
    庫鎮○○里○鄰○○路九十九之四號住處或土庫鎮西平里山仔腳之某玉米園內或
    道路旁，販賣海洛因予侯峻雄，前後三次，價格分別為三百元、八百元、一千元
    之事實，業據侯峻雄供稱：「（你六月十三日那次是八百元買一次？七月三日那
    次三百元？七月七日一千元，是不是？這三次都有買到毒品？）是的，我都是跟
    那個阿村買的，都有買到。」（見一審卷第六十五頁），侯峻雄並於警訊時當場
    指認被告為販賣毒品之之人無訛（見警卷第五頁），復據證人即承辦員警魏永寅
    於偵查中證稱：「被告是在肉品市場上班，有監聽他的電話，就聽到六月十三日
    、七月三日、七月七日均有買賣毒品的對話，昨天才向法院申請搜索票去搜索，
    就有搜到海洛因一包，就是被告昨天（七月七日）向甲○○所買的一千元海洛因
    。」（見偵查卷第八、九頁），且被告係使用之0000000000號行動電
    話（見偵查卷第二十一頁、一審卷第十六、七十二頁、本院上訴卷一○二頁、更
    一卷七十八頁），與侯峻雄家中使用之0000000號電話（見一審卷第六十
    八頁反面），於九十二年六月十三日中午、九十二年七月四日上午八時許、九十
    二年七月七日下午二時許，均有通話紀錄，通話內容：「I時間自九十二年六月
    十三日十二時起迄九十二年六月十六日九時止，侯峻雄（綽號狗熊）打電話給被
    告，內容：『喂八百、那有八百、就剩八百．．相約地點，山腳交易，毒品交易
    』。II時間自九十二年七月三日九時三十分起迄九十二年七月四日九時三十分止
    ，侯峻雄打電話給被告，內容：『我狗熊，拿三百元，你常常這樣我沒有辦法，
    我真的很急』。III時間自九十二年七月七日十時起迄九十二年七月八日十時止，
    侯峻雄（綽號狗熊）打電話給被告，內容：『我狗熊，要一千元，好，要在那裏
    ，在崙內有沒有辦法，沒辦法，那你過來山腳橋這邊，大約五分鐘到那邊』（監
    聽通話紀錄表內，此句話未記載受話人之電話號碼，見警卷第十頁，惟被告承認
    有接到這電話，也有說那些話，有回答沒有辦法去幫他拿，當時他是打我行動電
    話0000000000，見本院上更一卷第四十六頁）、『要一千元，錢在那
    裹，在我這邊，那要怎麼拿東西，你過來家旁的小路，那我現在過去』。」有通
    聯紀錄三紙（見警卷第十至十二頁、一審卷(二)第六十六頁、第一六七頁、第一八
    七頁），及通訊監察譯文摘要之通話紀錄表三紙附卷可佐（見警卷第十至十二頁
    ），被告於警局亦承認在土庫鎮西平里山仔腳之玉米園及其住宅後面，有拿毒品
    海洛因給侯峻雄（見警卷第二頁），更於偵查中及原審審理時稱：有拿毒品給侯
    峻雄二、三次（見偵查卷第十一頁、一審卷第十四頁），足證被告與侯峻雄於
    九十二年六月十三日中午，交易金額八百元，九十二年七月四日上午八時許，
    交易金額三百元，九十二年七月七日下午二時許，交易金額一千元，此部分事
  實亦明確。
(四)侯峻雄於警訊、偵查中雖證述向被告購買海洛因之次數為十次左右（見警卷第四
    頁反面、偵查卷第六頁），對於何時購買、如何購買、購買之數量及價款，未為
    明確證述，於原審審理時則供稱：「（你有無向被告拿毒品？）有。」「（拿過
    幾次？）兩次。」（見一審卷第六十四頁），於本院前審供稱：「（向甲○○拿
    幾次毒品？）兩、三次。」（見本院上訴卷第一○二頁），所供向被告購買毒品
    海洛因次數，核與上開三次不相符合。而依侯峻雄經原審質之：「你六月十三日
    那次是八百元買一次？七月三日那次三百元？七月七日一千元，是不是？這三次
    都有買到毒品？」答稱：「是的，我都是跟那個阿村買的，都有買到。」（見一
    審卷第六十五頁），且依被告使用之0000000000號行動電話與侯峻雄
    家中使用之0000000號電話通話，經警監聽結果，被告販賣海洛因應僅三
    次，即九十二年六月十三日中午，交易金額八百元，九十二年七月四日上午八時
    許，交易金額三百元，九十二年七月七日下午二時許，交易金額一千元，交易之
    日期、時間、金錢、數量均很明確，原審質之侯峻雄：「你六月十三日那次是八
    百元買一次？七月三日那次三百元？七月七日一千元，是不是？這三次都有買到
    毒品？」亦答稱：「是的，我都是跟那個阿村買的，都有買到。」（見一審卷第
    六十五頁），被告於警訊承認監聽錄音帶與侯峻雄連絡之人為其本人沒錯（見警
    卷第三頁），原審時已當庭與辯護人溝通後，迭次向原審表示對於監聽譯文記載
    內容無誤，未加爭執（見一審卷第四十二頁反面、第七十一頁），於檢察官聲請
    羈押時，更坦承我確實有以電話跟他（指侯峻雄）聯絡，也有講這些話等語（見
    一審聲羈卷第九頁），被告於本院亦承認監聽譯文記載之內容（見本院上更一卷
    第四十七頁），自以該監聽內容所供之上開三次較為確實可採。
(五)侯峻雄於偵查中供稱：「（你在警訊中說阿川就是甲○○？）不是，我只與甲○
    ○接觸過幾十次，我要拿錢三百、五百元給他，他均不要，我也不知道他有無在
    賣，阿川是啞吧。」（見偵查卷第六頁），稱販賣毒品海洛因為啞吧「阿川」，
    不是被告「甲○○」；於原審供稱：「（根據通聯紀錄，你與被告有談到錢的事
    情，是否是毒品的價錢？）我不是，我是說我到刑事組時，他們拿錄音帶給我聽
    ，問我是否是被告，我說不是甲○○，是阿村（事實上台語之『村』與『川』同
    音）。」「（你說通話紀錄是與另一人說的？）是的，我是說是阿村，不是被告
    。」「（你為何在九十二年七月八日警訊筆錄中，警察問：你於九十二年七月八
    日十四時三十分許帶同警方，在馬光往崙背產業道路查獲甲○○，並在身上起出
    海洛因毒品九小包及海洛因分裝器一個及海洛因分裝袋一包，該員經你當場指認
    是否為綽號阿川之男子，為販賣海洛因給你之人？提示警訊筆錄第四頁並告以要
    旨，你回答：經當場指認確實是他將海洛因販賣給我的。你為何在警訊筆錄中，
    如此回答？）作筆錄時，是剛抓到，吃藥頭有點茫茫，意識不清楚，我有跟檢察
    官說阿村與甲○○不同人。」（見一審卷第六十四頁反面、第六十七頁），稱販
    賣毒品海洛因為「阿村」，非為被告「甲○○」。然事實上『阿村』與『阿川』
    之台語同音，且依被告使用之0000000000號行動電話與侯峻雄家中使
    用之0000000號電話通話，經警監聽結果，被告確販賣海洛因予侯峻雄有
    三次，即九十二年六月十三日中午，交易金額八百元，九十二年七月四日上午八
    時許，交易金額三百元，九十二年七月七日下午二時許，交易金額一千元，侯峻
    雄於偵查中及原審所稱：販賣毒品海洛因為「阿川」或「阿村」，非為被告「甲
    ○○」云云，顯係事後迴護被告之詞，不足採信。
(六)被告雖不否認轉讓第一級毒品海洛因給侯峻雄，但辯稱：並非販賣，因未收取對
    價，檢察官應就被告轉讓海洛因收取超過成本之對價，負舉證責任云云。惟被告
    否認販賣第一級毒品海洛因犯行，致被告持有之第一級毒品海洛因之進價及販入
    之確實價額無從查證，然衡諸常情，近來政府為杜絕毒品之氾濫，對於查緝施用
    及販賣毒品之工作，無不嚴加執行，販賣毒品罪又係重罪，設若無利可圖，一般
    持有毒品之人當無輕易將所持有之海洛因轉讓他人而甘冒於再次向他人購買時，
    而有被查獲移送法辦之危險之理，而被告既然自己沾染毒品惡習（詳卷附前案紀
    錄表所載），更不可能未加牟利即將之交付予侯峻雄。況海洛因價格昂貴（被告
    於警訊時供稱一包五千元，於偵查中供稱可分十三包，每包可裝二根香煙，則分
    包後每包三百八十五元，警卷二頁反面、偵查卷二一頁、原審聲羈卷七、八頁）
    ，被告為「無業」（見警卷第一頁被告職業欄記載）或稱「（月收入？）種田，
    （收入）不一定。」（見一審卷第十六頁），顯非富有，且供稱與侯峻雄認識二
    、三個月（見警卷第二頁），豈有多次免費、未收取對價贈送侯峻雄施用毒品之
    理。則被告出售第一級毒品海洛因予侯峻雄之價格必然高於其買進之價格，或係
    以買進之價格出售而減少第一級毒品海洛因之份量，從中賺取買賣價差或第一級
    毒品海洛因之數量，藉此圖利，應無可疑。被告其前揭販賣毒品之行為，顯有圖
    利之意圖，足以認定。
(七)綜上所述，本件事證明確。被告所辯，純係卸責之詞，不足採信。侯峻雄事後於
    原審及本院前審審理時，翻異前詞，證稱：是向被告拿毒品，被告不要拿錢云云
    ，則與事實不符，亦無足採。被告販賣第一級毒品犯行堪以認定。
三、按海洛因係毒品危害防制條例第二條第二項第一款所稱之第一級毒品，不得持有
    、販賣。核被告所為，前三次販賣行為，係犯毒品危害防制條例第四條第一項販
    賣第一級毒品海洛因既遂罪。最後一次販賣行為，係侯峻雄配合警方查緝毒販，
    偽稱欲購買毒品，本無實際購毒之真意，但被告既有販毒之故意，且依約攜帶毒
    品前往交付，即已著手實施販毒之行為；惟侯峻雄原無買受毒品之意思，其虛與
    被告買賣毒品，意在協助警察辦案，以求人贓俱獲，故形式上被告、侯峻雄縱已
    互為交付毒品及價金，但因警察埋伏在側，伺機逮捕，事實上其二人不能真正完
    成買賣毒品之行為。因此，被告應僅止於販賣毒品未遂階段（最高法院八十五年
    度第四次刑事庭會議參照），係犯毒品危害防制條例第四條第五項、第一項販賣
    第一級毒品未遂罪。被告販賣第一級毒品海洛因前之持有海洛因之低度行為，為
    販賣之高度行為所吸收，不另論罪。被告所為多次販賣第一級毒品之既、未遂行
    為，時間緊接，犯罪構成要件相同，顯係基於概括犯意反覆為之，為連續犯，應
    論以情節較重之販賣第一級毒品既遂罪，並就法定刑罰金部分遞加其刑，法定刑
    為死刑、無期徒刑部分，依法不得加重。被告曾因違反肅清煙毒條例案件，經臺
    灣雲林地方法院判處有期徒刑三年確定，於八十九年三月二十三日執行完畢，有
    臺灣高等法院被告全國前案紀錄表在卷可參，於五年以內再犯本件有期徒刑以上
    之罪，為累犯，應依刑法第四十七條規定，就法定刑罰金部分加重其刑，法定刑
    為死刑、無期徒刑部分，依法不得加重。被告販賣第一級毒品海洛因予他人施用
    ，其行為固戕害他人之身心，破壞社會之秩序。惟被告自己有施用毒品之習慣，
    為供自己施用，鋌而走險，而販賣毒品，且以其販賣之次數及金額不高，與大盤
    商販賣毒品之數量動輒達數公斤以上之危害情形不同，本院認宣告法定最低刑度
    之刑即無期徒刑，猶嫌過重，情輕法重，參照司法院大法官會議第二六三號解釋
    意旨，依刑法第五十九條規定，酌減其刑，以資調和，並依規定予以先遞加後減
    。
四、原審予以論罪科刑，固非無見。惟原判決將本件警方查獲被告之方法謬指為「陷
    害教唆」，又誤將「陷害教唆」與司法警察以「釣魚」之技巧蒐集犯罪證據之情
    形混為一談，自有判決理由矛盾之違法。又扣案之分裝袋四十九個，被告販賣海
    洛因予侯峻雄時，並未為使用，據被告於警訊供稱：係留下來待下次購買毒品時
    再行分裝（見警卷第三頁），是該分裝袋四十九個，乃為被告供犯罪預備之物，
    原判決將之認係被告所有供犯本罪所用之物，而依毒品危害防制條例第十九條第
    一項之規定宣告沒收，適用法則亦有不當。被告上訴否認犯罪，雖無足取。但原
    判決既有可議，自屬無法維持，應由本院撤銷改判之。爰審酌被告素行、販賣毒
    品之次數、金額、所生危害及犯後否認犯行之態度等一切情狀，量處有期徒刑十
    五年。被告連續販賣第一級毒品罪之性質，不適合擔任公職，有褫奪公權之必要
    ，併依法宣告褫奪公權七年。扣案被告所持有之海洛因九包（合計淨重二．一八
    公克，包裝重二．八六公克），屬違禁物，應依毒品危害防制條例第十八條第一
    項前段規定，宣告沒收銷燬之。扣案毒品之外包裝九個雖非毒品，但既係用於包
    裹毒品，防其裸露、潮濕，便於攜帶，係供販賣毒品所用之物，與扣案之分裝用
    之吸管一支等物，均係被告所有供犯本罪所用之物，依毒品危害防制條例第十九
    條第一項規定宣告沒收。另扣案之分裝袋四十九個，係被告所有供犯罪預備用之
    物，為被告於警訊供述在卷（見警卷第三頁），依刑法第三十八條第一項第二款
    規定，宣告沒收。被告販賣第一級毒品所得計二千一百元，依法應予沒收，如全
    部或一部不能沒收時，以其財產抵償之。
五、公訴意旨另以：被告基於意圖營利販賣毒品海洛因之概括犯意，自九十二年五月
    底起至同年七月間，以0000000000號行動電話為聯絡工具，在其雲林
    縣土庫鎮○○里○鄰○○路九十九之四號住處或附近之玉米田或道路旁，連續販
    賣海洛因予侯峻雄約七次。嗣為警於九十二年七月八日十四時三十分許，在雲林
    縣土庫鎮○○路往崙背方向之產業道路上查獲，因認被告涉有毒品危害防制條例
    第四條第一項販賣第一級毒品之罪嫌云云。訊據被告矢口否認有此部分犯行，經
    查，公訴人認被告涉有此部分犯行，無非係以：侯峻雄於警訊時證稱曾向被告買
    過毒品約十次為其論據。按犯罪事實應依證據認定之，無證據不得推定其犯罪事
    實，刑事訴訟法第一百五十四條定有明文。除前揭已論被告販賣毒品三次罪行部
    分外，其餘部分侯峻雄前開供述被告販賣第一級毒品海洛因予其非法施用，倘為
    真實，其與被告即分別成立非法（持有）施用毒品及販賣毒品罪名，在實體法上
    具有對向犯罪之必要共犯關係，為擔保其供述之真實性，自需有足以令人確信侯
    峻雄供述被告犯罪事實為真實之補強證據，始能採為論處被告罪刑之依據。而本
    件關於被告連續販賣海洛因予侯峻雄約七次之犯罪時間、地點及交易方式、金額
    均不明確，復查無其他得以擔保侯峻雄供述真實性之補強證據，此部分自不得遽
    為被告確有販賣第一級毒品海洛因犯行之不利認定。被告此部分所辯，尚堪採信
    ，此外亦查無其他積極證據證明被告有此部分犯行，因公訴人認與前述有罪部分
    ，有連續犯裁判上一罪之關係，乃不另為無罪之諭知。
四、據上論斷，應依刑事訴訟法第三百六十九條第一項前段、第三百六十四條、第二
百九十九條第一項前段，毒品危害防制條例第四條第一項、第十八條第一項前段
    、第十九條第一項，刑法第十一條前段、第五十六條、第四十七條、第五十九條
    、第三十八條第一項第二款、第三十七條第二項，判決如主文。
本案經檢察官曾顯智到庭執行職務。
中  華  民  國      九十三      年        六        月      二十三      日
                                臺灣高等法院臺南分院刑事第一庭
                                    審判長法官  黃    崑    宗
                                          法官  田    平    安
                                          法官  蔡    長    林
右正本證明與原本無異。
如不服本判決，應於判決送達後十日內向本院提出上訴狀，其未敘述理由者並應於提
出上訴狀後十日內向本院補提理由書（應附繕本）。
                                    法院書記官  李    培    薇
中  華  民  國      九十三      年        六        月      二十四      日
附錄本案論罪科刑法條全文：
毒品危害防制條例第四條第一項：
  製造、運輸、販賣第一級毒品者，處死刑或無期徒刑；處無期徒刑者，得併科新台
幣一千萬元以下罰金。
